【裁判字號】    93,自,13
【裁判日期】    951117
【裁判案由】    侵占等
【裁判全文】
臺灣苗栗地方法院刑事判決                93年度自字第13號
自  訴  人  乙○○
            丁○○
共      同
自訴代理人  陳明發律師
被      告  丙○○
            甲○○
共      同
選任辯護人  甘龍強律師
上列被告因侵占等案件，經自訴人提起自訴，本院判決如下：
    主  文
丙○○免訴。
甲○○自訴不受理。
    理  由
一、自訴意旨略以：被告丙○○、甲○○於民國79年間邀自訴人
    乙○○、丁○○投資美國加州醫學中心，稱該醫學中心貸款
    時銀行估價為350 萬美元，每月至少淨利1 萬5 千美元，自
    訴人投資30萬美元，即可擁有20％之產權，每月紅利至少3
    千美元，1 年即有3 萬6 千美元。自訴人不疑有詐，應允投
    資，嗣於79年9 月24日與被告簽訂同意書，約定被告有70％
    股份、自訴人有20％股份。詎被告於79年4 月間取得產權後
    ，卻違背原承諾至少每3 個月結算1 次之約定，未將自訴人
    應得之每月至少3 千美元之紅利交付自訴人，雖經催討均置
    之不理，而將自訴人應得之租金19萬5 千美元（自79年5 月
    至84年9 月止共65個月，每月3 千美元）全數侵占；84年9
    月間，被告因積欠己○○之鉅額款項無法償還，以該不動產
    作價90萬美元（合台幣2,340 萬元），移轉過戶給己○○、
    鍾楊惠娟夫婦抵債，亦未將自訴人應得之款項交付自訴人，
    而侵占自訴人所投資之30萬美元（93年10月29日自訴狀所載
    被告利用職務之便侵占自該醫學中心管理帳目取走之6 萬7
    千美元部分，業經自訴人於95年3 月8 日本院行準備程序時
    當庭陳明減縮之，不在自訴事實範圍內，見本院卷(二)第16 1
    頁），因認被告涉犯刑法第335 條第1 項之侵占罪嫌。
二、按案件曾經判決確定者，應諭知免訴之判決，並得不經言詞
    辯論為之，刑事訴訟法第302 條第1 款、第307 條分別定有
    明文。依同法第343 條規定，前揭規定於自訴程序亦準用之
    。又對於曾經判決確定之案件，重行提起自訴，雖所訴之罪
    名不同，而事實之內容則完全一致，仍不失其案件之同一性
    ，自應諭知免訴之判決，最高法院46年台上字第1506號判例
    闡釋甚明。經查，本件自訴人乙○○曾於86年11月間，以「
    被告丙○○向告訴人（即乙○○）謊稱：在美國購置辦公室
    出租，利潤不錯等語，再三遊說告訴人出資合夥，致告訴人
    不疑其有詐，陷於錯誤而將多年辛苦之積蓄投入新台幣900
    萬元（美金30萬元），交付於被告並委託其運用。詎被告竟
    …將歷年租金收益及處分出售辦公室所得價金，悉數侵占入
    己花用殆盡…」等情，向臺灣苗栗地方法院檢察署檢察官告
    訴被告丙○○詐欺、侵占、背信等罪嫌，雖檢察官起訴被告
    丙○○涉犯詐欺取財罪，起訴事實中亦敘明：「丙○○取得
    上揭金錢後，不僅未依約給予乙○○孳息…亦未將其交付之
    金錢還給乙○○」等事實，而該案件業經本院以87年度易字
    第171 號判決被告丙○○無罪，並於88年1 月21日確定在案
    ，此有判決書1 件可稽（本院卷(一)第84至86頁），並經本院
    調取該案件歷審卷宗核閱屬實；嗣於本院88年度自字第23號
    詐欺案件審理中，自訴人乙○○（為該案件之被告）又反訴
    被告丙○○（為該案件之自訴人）背信，指稱：「反訴被告
    丙○○…向反訴自訴人晃稱將有不錯之利潤可供收入，反訴
    自訴人不疑有詐陷於錯誤，即交付反訴被告美金30萬元…其
    後雖有購買醫學中心之建築分租予他人，按月收取租金，惟
    並未依照約定每3 個月結算會帳1 次，平均分配租金所得…
    嗣於84年9 月間，反訴被告竟將上開醫學中心出售予他人，
    反訴自訴人原投資之美金30萬元僅得退回18萬元美金」等情
    ，惟該反訴案件亦經本院88年度自字第23號判決被告丙○○
    無罪，經自訴人乙○○上訴臺灣高等法院臺中分院後，該院
    於90年3 月21日以89年度上易字第2594號判決駁回上訴而確
    定在案，有上揭判決書2 件可查（本院卷(一)第89至104 、13
    7 至138 頁）。自訴人自訴被告丙○○「未依約定每3 個月
    結算1 次，將自訴人應得之每月至少3 千美元紅利交付自訴
    人」及「將該醫學中心出售抵債，未將自訴人投資之30萬美
    元交還自訴人」2 部分「侵占」事實，與前述經法院判決無
    罪確定之起訴或自訴（反訴）事實，其內容顯然一致，僅前
    後所訴罪名有所不同而已，依前揭判例意旨，仍屬同一案件
    。從而，自訴人係就曾經判決確定之案件對被告丙○○提起
    自訴，揆諸首揭說明，自應諭知免訴之判決。
三、按同一案件經檢察官依第228 條規定開始偵查者，不得再行
    自訴，不得提起自訴而提起者，應諭知不受理之判決，刑事
    訴訟法第323 條第1 項前段、第334 條分別定有明文。所謂
    同一案件，係指同一被告被訴之犯罪事實係屬同一者而言，
    如其被訴之犯罪事實同一，不因自訴人與檢察官所主張之罪
    名不同，遂謂非同一案件，最高法院28年上字第1474號判例
    意旨可資參照。經查，本件自訴人乙○○前於88年10月間，
    以「被告戊○○、邱淑桂、丙○○、甲○○4 人因獲知告訴
    人（即乙○○）在美國加州美國銀行存有美金30萬元生息…
    被告丙○○、甲○○夫婦極力慫恿告訴人加入投資，被告甲○○並謊稱每月有3 萬美金之租金收入，如以全部存款投資
    ，可占20％股份，每月可分得之租金遠超過存款銀行之7.05
    ％之利息收入…詎被告4 人於取得告訴人之30萬元美金後，
    僅象徵性的購買醫學中心分租他人，其餘大部分資金流向卻
    不明。而醫學中心之租金收入，亦未依約定每3 個月結帳1
    次，分配告訴人，且避不見面。84年9 月間…因醫學中心經
    營不善，將醫學中心出售他人，告訴人原30萬元美金之投資
    款亦僅能退還18萬元」等情，向臺灣苗栗地方法院檢察署檢
    察官告訴被告甲○○詐欺、背信、侵占等罪嫌，經檢察官於
    88年10月12日分案（88年度偵字第5067號）開始偵查，於89
    年11月30日以被告甲○○詐欺、背信等犯罪嫌疑不足而為不
    起訴之處分，該不起訴處分並經臺灣高等法院臺中分院檢察
    署以89年度駁議字第1456號處分書駁回自訴人乙○○再議之
    聲請而確定，此有前揭不起訴處分書、處分書可憑（本院卷
    (一)第122 至125 頁），復據本院調取臺灣苗栗地方法院檢察
    署88年度偵字第5067號偵查卷宗核閱無誤。自訴人自訴被告
    甲○○「未依約定每3 個月結算1 次，將自訴人應得之每月
    至少3 千美元紅利交付自訴人」及「將該醫學中心出售抵債
    ，未將自訴人投資之30萬美元交還自訴人」等事實，與前述
    曾經檢察官就被告甲○○開始偵查，進而終結偵查、為不起
    訴處分確定之事實，實質內容完全相同，雖檢察官未於前揭
    不起訴處分書論及侵占罪名，惟按諸前揭判例意旨，仍不能
    謂非同一案件。自訴人對同一案件，於88年10月12日檢察官
    開始偵查後之93年10月29日再行自訴，揆諸首開說明，即應
    為不受理之判決。
據上論斷，應依刑訴訟法第343 條、第302 條第1 款、第323 條
第1 項、第334 條、第307 條，判決如主文。
中    華    民    國    95    年    11    月    17    日
                  刑事第一庭    審判長法  官  劉興浪
                                      法  官  蔡志宏
                                      法  官  羅貞元
以上正本證明與原本無異。
如不服本判決，應於判決送達後10日內向本院提出上訴狀（應抄
附繕本）。
                                      書記官  劉秋雯
中    華    民    國    95    年    11    月    21    日


司法院資訊處製作；財團法人民間司法改革基金會備份。
